【裁判字號】    98,再易,123
【裁判日期】    981028
【裁判案由】    返還停車位
【裁判全文】
臺灣高等法院民事裁定                 98年度再易字第123號
再審  原告  甲○○
再審  被告  乙○○
訴訟代理人  蔡錦得律師
上列當事人間請求損害賠償事件，再審原告對於中華民國98年9
月1日本院98年度上易字第144號確定判決提起再審之訴，本院裁
定如下：
    主      文
再審之訴駁回。
再審訴訟費用由再審原告負擔。
    事實及理由
一、本件再審原告主張本院98年度上易字第144號確定判決（下
    稱原確定判決）有民事訴訟法第496條第1項第9款「為判決
    基礎之證物係偽造或變造」及同條項第10款「證人經具結後
    ，就為判決基礎之證言為虛偽陳述」之再審事由，對之提起
    再審之訴，無非以：(一)再審被告所提供原始屋主丙○○、戊
    ○○與東馬建設股份有限公司（下稱東馬建設公司，再審原
    告誤載為車馬建設公司）間之買賣契約書皆只有封面並無內
    容，且再審被告聲稱其所提供之資料係源自東馬建設公司，
    惟伊提供之車位平面圖確係縣政府及東馬建設公司與建築師
    蓋章確認之資料，此足已顯示再審被告提供之買賣契約書有
    偽造之嫌疑。(二)再審被告以證人丁○○於民國97年6月11日
    出庭證稱「原始是用白色標線標示『16』，可是16號車位很
    大，可以停兩台車，只劃一個16號的車位，16之1並沒有標
    示出來」，因而認證人丁○○記憶有誤。惟證人丁○○曾在
    16號車位上停放兩部車子多年，對於車位情況最為瞭解，其
    證言最為可信，是丁○○證稱16之1號停車格位並無標示，
    足以證明16之1號停車格位不存在為其論據。並求為判決廢
    棄原確定判決不利於伊部分；上廢棄部分，駁回再審被告在
    前訴訟程序之起訴與上訴等語。
二、按為判決基礎之證物係偽造或變造者，證人、鑑定人、通譯
    、當事人或法定代理人經具結後，就為判決基礎之證言、鑑
    定、通譯或有關事項為虛偽陳述者，得以再審之訴對於確定
    終局判決聲明不服。民事訴訟法第496條第1項第9、10款分
    別定有明文。又前項第7款至第10款情形，以宣告有罪之判
    決或處罰鍰之裁定已確定，或因證據不足以外之理由，而不
    能為有罪之確定判決或罰鍰之確定裁定者為限，得提起再審
    之訴。亦為同條第2項前段所明定。次按「對於確定判決提
    起再審之訴，主張有民事訴訟法第四百九十二條第一項第五
    款至第八款（現行法為第496條第1項第7款至第10款）情形
    之一，而未主張宣告有罪之判決已確定，或其刑事訴訟不能
    開始或續行非因證據不足者，應認其訴為不合法。最高法院
    36年度民刑事庭會議決議(三)參照。再按對於確定判決提起再
    審之訴，應以有民事訴訟法第496條第1項所列各款之原因為
    限；此項原因亦即同法第501條第1項第4款之再審理由，必
    須於訴狀中表明之，此為必須具備之程式，否則其訴即屬不
    合法，毋庸命其補正，依同法第502條第1項規定逕以裁定駁
    回之（最高法院70年台再字第35號判例參照）。
三、經查：再審原告主張再審被告於前訴訟程序提出之前揭買賣
    契約書有偽造嫌疑，及證人丁○○所述16之1號停車格位並
    無標示是實，足證16之1號停車格位不存在等語，並未「主
    張」法院判決認定再審被告偽造前揭買賣契約書而宣告有罪
    或證人丁○○經判決偽證有罪確定，亦未主張其刑事訴訟不
    能開始或續行非因證據不足等情形，更無指摘證人丁○○經
    具結後，就為判決基礎之證言有何虛偽陳述，依前揭說明，
    再審原告提起本件再審之訴，核與民事訴訟法第496條第1項
    第9款、第10款及第2項前段規定不合，本院自毋庸命其補正
    ，依同法第502條第1項規定逕以裁定駁回其訴。爰裁定如主
    文。
中    華    民    國    98    年    10    月    28    日
                    民事第十七庭
                        審判長法  官  藍文祥
                              法  官  吳燁山
                              法  官  張競文
正本係照原本作成。
不得抗告。
中    華    民    國    98    年    10    月    29    日
                              書記官  章大富


司法院資訊處製作；財團法人民間司法改革基金會備份。
